【裁判字號】    95,上訴,1416
【裁判日期】    950725
【裁判案由】    毒品危害防制條例
【裁判全文】
臺灣高等法院刑事判決                95年度上訴字第1416號
上  訴  人
即  被  告  甲○○
                    （現於台灣台北監獄台北分監）
上列上訴人因毒品危害防制條例案件，不服臺灣板橋地方法院94
年度訴字第2100號，中華民國95年3月8日第一審判決（起訴案號
：臺灣板橋地方法院檢察署94年度毒偵字第5489號及移送併辦之
案號：94年度毒偵字第5942號、第6662號、核退毒偵字第2584號
、95年度毒偵字第59號、第115號、第363號)，提起上訴，本院
判決如下：
    主  文
上訴駁回。
    事  實
一、甲○○前因施用毒品案件，經原審以89年度毒聲字第3607號
    裁定送觀察、勒戒後，認無繼續施用毒品之傾向，由臺灣板
    橋地方法院檢察署檢察官於89年6月16日，以89年度毒偵字
    第4286號不起訴處分確定。又再因施用第二級毒品安非他命
    案件，經原審以89年度毒聲字第5776號裁定送觀察、勒戒後
    ，認有繼續施用毒品之傾向，再經原審以89年度毒聲字第69
    64號裁定令入戒治處所施以強制戒治，嗣經原審以90年度毒
    聲字第2954號裁定停止戒治，所餘戒治期間付保護管束，並
    於90年12月6日交付保護管束期滿；其所涉刑案部分及另犯
    之持有第一級毒品犯行，業經原審於90年5月4日，以90年度
    易字第575號判決分別判處有期徒刑3月及拘役30日，並於90
    年6月15日確定，於91年4月5日執行完畢。復因施用第二級
    毒品安非他命案件，經原審依檢察官聲請，於92年5月28日
    以92年度毒聲字第1695號裁定令入戒治處所施以強制戒治，
    後因毒品危害防制條例修正，而於93年1月9日戒治出所，該
    案另經原審於92年10月13日，以92年度易字第2127號判處有
    期徒刑4月確定，並與他罪接續執行，甫於93年6月27日縮刑
    期滿執行完畢。再因施用第一級、第二級毒品，經原審於94
    年5月6日以94年度訴字第424號分別判處有期徒刑10月、5
    月，合併定應執行有期徒刑1年1月，被告上訴本院後復於同
    年9月19日撤回上訴而確定，現在監執行中。甲○○仍未戒
    除毒癮，於強制戒治執行完畢釋放後五年內，分別基於施用
    第一級毒品海洛因與第二級毒品安非他命之概括犯意，自94
    年8月3日起至同年12月28日止，連續在臺北縣新莊市○○路
    63巷26弄10號住處、板橋市○○○路○段113號501室、中和
    市○○路144巷16弄3號友人住處等地，分別以將海洛因置於
    針筒內注射，及以將安非他命置於玻璃球內燒烤之方式，施
    用第一級毒品海洛因與第二級毒品安非他命多次。嗣分別為
    警於94年8月3日1時40分許，在臺北縣新莊市○○街90號查
    獲，並扣得安非他命1小包 (淨重0．5公克)。94年8月29日
    22時許，在臺北縣板橋市○○○路○段113號501室查獲，並
    扣得海洛因1包 (淨重0．33公克)、安非他命2包 (淨重0．8
    公克、0．26公克)、安非他命吸食器1個、海洛因注射針筒
    及摻食器各1支。94年10月9日13時30分許，在臺北縣中和市
    ○○路與板南路口查獲，並扣得海洛因3包 (合計淨重0．72
    公克)、安非他命1包 (淨重0．1公克)、注射針筒13支、夾
    鏈袋120個、吸管6支、糖19公克及電子磅砰1台。94年10月2
    7日18時30分許，在臺北縣新莊市○○路335號前查獲，並扣
    得海洛因注射針筒3支、安非他命吸食器1組。94年11月2日1
    8時許，在臺北縣中正路637巷52弄12號香格里拉汽車賓館11
    6號房查獲，並扣得海洛因2包 (合計淨重0．54公克)、注射
    針筒1支。94年12月20日16時許，在臺北縣中和市○○路144
    巷6弄3號查獲，並扣得海洛因注射針筒3支。94年12月28 日
    20時許，在臺北縣中和市○○路144巷16弄3號查獲，並扣得
    海洛因殘渣袋1包、海洛因注射針筒1支。
二、案經臺北縣政府警察局板橋分局移送臺灣板橋地方法院檢察
    署檢察官偵查起訴暨移送併辦。
    理  由
一、前揭事實，業據被告甲○○坦承不諱，惟辯稱其係第一級、
    第二級毒品一起混合使用云云，然查被告前於偵審中並未陳
    明其係第一級、第二級毒品一起混合使用，且稱係分別以將
    海洛因置於針筒內注射，及以將安非他命置於玻璃球內燒烤
    之方式，施用第一級毒品海洛因與第二級毒品安非他命，復
    有海洛因注射針筒玖支、安非他命吸食器貳組扣案可稽，此
    亦合乎常情，是被告自非混合使用，又被告於上開時地為警
    查獲後採集其尿液送驗，分別呈嗎啡與安非他命類陽性反應
    ，亦有臺灣檢驗科技股份有限公司94年11月24日、同年9月1
    6日、同年10月24日、同年11月14日、同年11月28日、同年1
    2月29日、95年1月18日濫用藥物尿液檢驗報告各一紙附卷可
    稽。另有如事實欄所載查獲之扣案物品在卷足資佐證。且扣
    案之毒品經鑑驗結果，分別屬第一級毒品海洛因及第二級毒
    品安非他命一節，亦有臺灣檢驗科技股份有限公司94年8月3
    0日濫用藥物檢驗報告、臺北縣政府警察局板橋分局偵辦毒
    品危害防制條例案查獲毒品初步鑑驗報告書、法務部調查局
    調科壹字第060010508號鑑定通知書、臺北縣政府警察局保
    安警察隊查獲涉嫌毒品危害防制條例毒品初步鑑驗報告單、
    法務部調查局調科壹字第060010 750號鑑定通知書、調科壹
    字第060010898號鑑定通知書、調科壹字第060011159號鑑定
    通知書各一紙存卷可憑。足認被告之自白與事實相符。再被
    告有事實欄所示之施用毒品前科，亦有被告前案紀錄表在卷
    可參。被告前揭之所辯，無非卸責之詞，不足採信，本件事
    證明確，是被告於強制戒治執行完畢釋放後，五年內再犯本
    件施用毒品之犯行，洵堪認定。
二、核被告所為，係犯毒品危害防制條例第十條第一項之施用第
    一級毒品罪及同條第二項之施用第二級毒品罪。被告施用前
    後分別持有第一級毒品海洛因、第二級毒品安非他命之行為
    ，均為其施用之高度行為所吸收，不另論罪。公訴意旨雖僅
    就被告於前揭事實欄之94年8月29日22時許，在臺北縣板橋
    市○○○路○段113號501室為警查獲施用第一、二級毒品之
    犯行起訴，惟被告其餘施用第一、二級毒品之犯行，分別與
    起訴經論罪科刑之各別施用第一、二級毒品之犯行部分各有
    裁判上一罪之連續犯關係，本院自得併予審究。又被告前因
    施用第一級、第二級毒品，經原審於94年5月6日以94年度訴
    字第424號分別判處有期徒刑10月、5月，合併定應執行有期
    徒刑1年1月，被告上訴本院後復於同年9月19日撤回上訴而
    確定，有其前案記錄表可憑。是該案確定判決之效力範圍應
    至94年5月6日第一審宣示判決日為止（見最高法院86年台非
    字第317號判決、同院82年度第4次刑事庭會議一決議）。則
    上開被告自94年8月3日起施用第一、二級毒品之犯行，自非
    前開確定判決效力所及，本院自得予以審究。按被告行為後
    ，刑法第56條連續犯之規定，業於94年1月7日修正公布刪除
    ，並於95年7月1日施行，則被告之犯行，因行為後新法業已
    刪除連續犯之規定，此刪除雖非犯罪構成要件之變更，但顯
    已影響行為人刑罰之法律效果，自屬法律有變更，依新法第
    2條第1項規定，應適用較有利於被告之行為時法律即舊法論
    以連續犯（最高法院95年第8次刑事庭會議決議參照）。被
    告先後多次施用海洛因與安非他命之犯行，均時間緊接，方
    法相同，所犯係構成要件相同之罪，顯皆係基於概括犯意反
    覆為之，為連續犯，應均依刑法第五十六條之規定論以一罪
    ，並加重其刑。而被告所犯施用第一級毒品罪及第二級毒品
    罪二罪間，犯意個別，行為互殊，應予分論併罰。再被告有
    事實欄所載犯罪科刑執行情形，有被告前案紀錄表為據，其
    於受有期徒刑執行完畢後五年內，再犯本件有期徒刑以上之
    罪，不論依修正前之刑法第47條，或修正後之刑法第47條第
    1項之規定，均構成累犯，對被告而言並無有利或不利之情
    形，自不生新舊法比較之問題，依刑法第2條第1項規定，應
    逕依修正前之刑法第47條，論以累犯，並加重其刑。修正後
    刑法第2條第1項規定：「行為後法律有變更者，適用行為時
    之法律。但行為後之法律有利於行為人者，適用最有利於行
    為人之法律」。被告行為後，刑法第51條業於民國94年1 月
    7日修正公布，並於95年7月1日施行，修正前刑法第51條之
    第5款規定：「宣告多數有期徒刑者，於各刑中之最長期以
    上，各刑合併之刑期以下，定其刑期。但不得逾二十年」，
    修正後刑法第51條第5款規定：「宣告多數有期徒刑者，於
    各刑中之最長期以上，各刑合併之刑期以下，定其刑期。但
    不得逾三十年」，比較結果，修正後刑法並非較有利於行為
    人，依刑法第2條第1項前段之規定，仍應依修正前刑法，定
    其應執行之刑。又修正後之規定係以適用行為時法為原則，
    因此原判決雖未及適用，然上訴本院後，依新法第2條第1項
    規定，仍應適用行為時法，則原判決適用行為時法即無不當
    ，自不構成撤銷之事由。
三、原審經審理結果，認被告罪證明確，適用毒品危害防制條例
    第10條第1項、第2項、第18條第1項前段，刑法第11條前段
    、第56條、第47條、第51條第5款、第38條第1項第2款之規
    定，並審酌被告長期浸染施用毒品惡習，戕害身心甚鉅，惟
    犯後坦承犯行，態度尚佳，並衡諸其生活狀況、本案施用毒
    品之時間、手段、動機等一切情狀，認被告甲○○連續施用
    第一級毒品，累犯，處有期徒刑壹年。扣案之第一級毒品海
    洛因共六包（合計淨重1.59公克）、海洛因殘渣袋一包（海
    洛因量微無法析離秤重）係查獲之毒品，應依毒品危害防制
    條例第十八條第一項前段沒收銷燬之。海洛因注射針筒九支
    及摻食器一支為被告所有供施用毒品所用之物，業據被告供
    承在卷，爰依刑法第三十八條第一項第二款規定宣告沒收。
    又連續施用第二級毒品，累犯，處有期徒刑柒月。扣案之第
    二級毒品安非他命肆包（合計淨重壹點陸陸公克）係查獲之
    毒品，均沒收銷燬之；安非他命吸食器貳組為被告所有供施
    用毒品所用之物，業據被告供承在卷，爰依刑法第三十八條
    第一項第二款規定宣告沒收等，並定其應執行有期徒刑壹年
    陸月。扣案之第一級毒品海洛因陸包（合計淨重壹點伍玖公
    克）、海洛因殘渣袋壹包（海洛因量微無法析離秤重）、第
    二級毒品安非他命肆包（合計淨重壹點陸陸公克）均沒收銷
    燬之；海洛因注射針筒玖支及摻食器壹支、安非他命吸食器
    貳組均沒收。及另查獲所扣得之注射針筒13支、夾鏈袋120
    個、吸管6支、糖19公克及電子磅砰1台，被告否認為其所有
    ，復查無其他積極證據足認係被告所有之物，不予宣告沒收
    等認事用法及量刑，均無不合，被告上訴意旨略稱其係第一
    級、第二級毒品一起混合使用云云，尚無可採，其上訴為無
    理由，應予駁回。
據上論斷，應依刑事訴訟法第368條判決如主文。
本案經檢察官洪泰文到庭執行職務。
中    華    民    國    95    年    7    月    25    日
                  刑事第七庭  審判長法  官  陳正雄
                                    法  官  蔡光治
                                    法  官  許宗和
以上正本證明與原本無異。
施用第一級毒品部分如不服本判決，應於收受送達後十日內向本
院提出上訴書狀，其未敘述上訴之理由者並得於提起上訴後十日
內向本院補提理由書（均須按他造當事人之人數附繕本）。
其餘不得上訴。
                                    書記官  沈秀容
中    華    民    國    95    年    8     月    1     日


司法院資訊處製作；財團法人民間司法改革基金會備份。
